臺北高等行政法院判決
　　　　　　　　　　　　　　　　　　95年度訴字第03991 號
　　　　　　　　　　　　　　　.
原　　　告　甲○○
訴訟代理人　劉祥墩律師
複代理人　　鍾瑞楷律師
被　　　告　財政部臺灣省北區國稅局
代　表　人　陳文宗（局長）住同上
訴訟代理人　丁○○
　　　　　　戊○○
上列當事人間因綜合所得稅事件，原告不服財政部中華民國95年
9 月20日台財訴字第09500337190 號訴願決定（案號：第000000
00號），提起行政訴訟，本院判決如下：
    主  文
原告之訴駁回。
訴訟費用由原告負擔。
    事  實
一、事實概要：本件原告辦理民國（下同）89年度綜合所得稅結
    算自行列報銷售回收物之營利所得為新臺幣（下同）18,984
    ,618元，嗣經臺灣高等法院檢察署查緝黑金行動中心及財政
    部賦稅署查獲原告89年度買入廢紙後轉賣萬有紙廠股份有限
    公司（下稱萬有紙廠）銷售額420,144,202 元，係利用有限
    責任台灣省第二資源回收物運銷合作社（下稱二資社）社員
    吳鳳玉等47人偽充供貨人分散所得，未據實申報，乃通報被
    告審理違章成立，依其89年度實際銷售額與申報銷售額之差
    額，核課原告一時貿易所得為24,069,575元〔計算式：（42
    0,144,202 元－18,984,618元）×6%＝24,069,575元〕，此
    外另查得原告當年度漏報取自永昆紙行營利所得57,960元、
    陽信商業銀行股份有限公司營利所得640 元、二資社營利所
    得153 元、台北銀行股份有限公司社子分公司利息所得8,16
    9 元、第一商業銀行股份有限公司北港分公司利息所得4,39
    9 元、玉山商業銀行股份有限公司重新分公司利息所得4,37
    3 元、陽信商業銀行股份有限公司利息所得1,502 元、台灣
    土地銀行股份有限公司北港分公司利息所得1,127 元、原告
    配偶吳素風取自陽信商業銀行股份有限公司營利所得95元、
    陽信商業銀行股份有限公司利息所得147,532 元、中華郵政
    股份有限公司士林社子郵局利息所得136,090 元、115,694
    元、租賃所得3,478 元、受扶養親屬蕭六取自台西鄉農會利
    息所得6,978 元，合計當年度漏報原告本人、配偶及受扶養
    親屬蕭六所得共計24,557,604元，乃歸課其綜合所得稅總額
    26,498,605元，核定補徵應納稅額8,304,942 元，並依所得
    稅法第110 條第1 項規定，按所漏稅額8,373,296 元處予1
    倍罰鍰計8,373,200 元（計至百元止）。原告不服，申請復
    查，經被告以95年5 月3 日北區國稅法二字第0950008153號
    復查決定書（下稱原處分）駁回，原告猶有未服，提起訴願
    亦遭決定駁回，遂提起本件行政訴訟。
二、兩造聲明：
（一）原告聲明：
  １、訴願決定及原處分均撤銷。
  ２、訴訟費用由被告負擔。
（二）被告聲明：
  １、駁回原告之訴。
  ２、訴訟費用由原告負擔。
三、兩造之爭點：
（一）原告主張之理由：
  １、按原告為廢棄物回收業者，廢棄物回收作業為「資源回收
      垃圾減量」之全民運動，但資源回收後之回收物，如果沒
      有加以拆解、分類、打包，再集中運送到再生工廠再生，
      則仍是垃圾。廢棄物回收交易流程，通常係透過社會大眾
      及拾荒業者收集再生資源，出售予小盤商，而後小盤商售
      予中盤商、大盤商，大盤商再售予再生工廠回收利用。原
      告買進一般民眾及拾荒業者撿拾之回收物，分類後再出售
      予再生工廠，以賺取差價，屬拾荒系統之一環。而原告同
      時為二資社司庫（即運銷班班長），為該社各地回收場處
      理相關交易及款項收付人員，對外代表合作社收集及出售
      廢棄物，亦代表合作社支付及收受貨款，協助二資社銷貨
      予再生廠。
  ２、按財政部87年7 月14日台財稅字第871953090 號函規定：
      「…關於廢棄物回收業者涉嫌買賣發票藉以逃漏稅案，由
      於廢棄物之回收，多係透過個人到處收集後，再逐層集中
      交付再生工廠，其產業性質與一般貨物買賣殊有不同，而
      台灣省廢棄物運銷合作社更具有促使廢棄物買賣進入加值
      型營業稅體系之功能。因此，關於依調查局調查而成立之
      營業人，取得台灣省廢棄物運銷合作社開立之統一發票作
      為進項憑證之違章案件，究應如何處理與解決，經本次會
      議協調，獲致結論如下：（一）依財政部86年3 月18日台
      財稅第861888061 號函送同年3 月3 日研商『營業人取得
      廢棄物運銷合作社開立之統一發票涉嫌違章案件查核及執
      行相關事宜』會議紀錄之結論（一）『如查明營業人確有
      向台灣省廢棄物運銷合作社之社員購進廢棄物，並向該合
      作社支付貨款，其取得該合作社開立金額相符之統一發票
      作為進項憑證申報扣抵銷項稅額，於法尚無不合，應免依
      稅捐稽徵法第44條及營業稅法第19條或第51條第5 款規定
      補稅處罰。』上開情形，如營業人係支付貨款與該合作社
      未具營利事業負責人身分之司庫，亦有適用。（二）台灣
      省廢棄物運銷合作社之司庫如兼具其他營利事業負責人之
      身分，其交付再生工廠之廢棄物，除調查單位移送之筆錄
      及報告書外，若尚無其他具體事證證明確係該營利事業銷
      售與再生工廠者，基於前述廢棄物回收與一般貨物買賣性
      質確有不同之考量，宜認定係該社社員共同運銷之廢棄物
      ，依一時貿易所得，歸課社員之綜合所得稅；而購進廢棄
      物之再生工廠，所取得該合作社開立金額相符之統一發票
      作為進項憑證申報扣抵銷項稅額部分，亦有前揭財政部86
      年3 月18日之函送會議紀錄結論（一）之適用。（三）有
      關調查單位所作之調查筆錄及移送報告書，僅供稽徵機關
      作為課稅之參考，非認定課稅之唯一依據，調查單位尊重
      稽徵機關就本案基於權責之處理。…」本函釋係財政部鑒
      於廢棄物回收之交易型態特殊，因此同意合作社採取此種
      比較特殊的完稅方式。因此，本件審理當以部頒函釋為準
      。按原告收集、出售廢紙之交易型態完全符合財政部上開
      函釋規定，由資金流程也可證明營業人是二資社，且全部
      銷貨金額都已歸課社員之綜合所得稅。被告僅依臺灣高等
      法院檢察署查緝黑金行動中心及財政部賦稅署檢送之書面
      資料，並未進行實際查證，即將二資社彙整社員所回收之
      廢紙，售予再生廠之銷售額，全數認定為兼任司庫之原告
      一人所有，嚴重悖離事實。本件廢紙之銷售人是二資社，
      在共同運銷的機制下，社員就是貨品的提供者，二資社代
      社員開立發票報繳營業稅，並依據合作社章程第36條規定
      酌收手續費千分之二，實際獲取營利所得者為社員，二資
      社已依財政部規定，以一時貿易計算該社員之營利所得，
      分別歸併其個人綜合所得稅，符合上揭函釋規定。
  ３、又自85年迄今，全省共有三家廢棄物運銷合作社，經檢調
      單位以「利用人頭社員逃漏稅」為由，移送法辦。在刑事
      罰部分有：臺灣省高屏廢棄物運銷合作社於87年9 月12日
      ，由高雄地方法院檢察署以「不起訴處分」結案；臺灣省
      雲嘉南廢棄物運銷合作社於92年9 月17日，由台灣嘉義地
      方法院判決「均無罪」結案；臺灣省廢棄物運銷合作社由
      臺北地方法院檢察署起訴後，財政部於88年6 月24日以台
      財稅字第881921502 號函，行文台灣臺北地方法院就檢察
      官起訴之內容，以財政部立場為被起訴業者作出共同說明
      ：「…三、按廢棄物回收，對於臺灣環保至關重大，由拾
      荒者至再生工廠，每一階層均扮演環保之重要角色，尤其
      拾荒業者屬社會之弱勢團體，對於社會之貢獻，應值肯定
      。四、又廢棄物回收，因涉及買賣交易，每一階段均應依
      法課徵營業稅。於再生工廠向拾荒者收購廢棄物時，因拾
      荒者回收之廢棄物相當零散，且難憑己力完成開立銷售憑
      證之工作，故為社員辦理廢棄物共同運銷作業，並協助解
      決開立銷售憑證等問題之廢棄物運銷合作社乃因應而生。
      透過合作社為社員辦理廢棄物共同運銷，並代社員開立銷
      貨憑證予再生工廠，以申報營業成本及扣抵銷項稅額，其
      結果同時解決拾荒者難以開立銷貨憑證及再生工廠無法取
      得進項憑證之問題，促使廢棄物買賣進入加值型營業稅體
      系，對維護稅制之完整甚有助益。五、據此，本部86年3
      月3 日研商『營業人取得廢棄物運銷合作社開立之統一發
      票涉嫌違章案件及執行相關事宜』會議及87年6 月5 日立
      法院陳委員朝容、施委員台生及郭委員金生聯合舉辦之『
      廢棄物回收逃漏稅處罰案業者與相關部會協調會』之結論
      均確認，營業人如確有向臺灣省廢棄物運銷合作社之社員
      購進廢棄物，並向該合作社或其司庫（合作社之分社或收
      集站之代表）支付貨款，其取得該合作社開立之統一發票
      作為進項憑證，於法尚無不合。六、另查台灣省廢棄物運
      銷合作社80年至84年間，確有依其所開立統一發票之金額
      報繳營業稅計15億7 千餘萬元，本身並無逃漏營業稅，並
      已依規定向國稅局申報社員之一時貿易所得資料，總額約
      計3 百13億7 千餘萬元，由國稅局依法課徵社員因銷售廢
      棄物所產生之個人綜合所得稅在案。」在此函中，將此一
      制度作更明確的說明，本件台灣臺北地方法院至今尚未作
      成判決。至於行政罰部分，大部分稅捐單位都依財政部解
      釋函令之處理原則辦理，有少部分司庫經稅捐稽徵機關依
      調查筆錄裁處者，經提起行政救濟後，不論營業稅、營利
      事業所得稅或個人綜合所得稅，最終之判決皆為撤銷原核
      定。「合作社」為兼顧社員需求及遵守稅法規定，由司庫
      代表收集廢棄物的大盤商，以社員為出售廢棄物的一時貿
      易者，並將其營利所得歸課社員個人綜合所得稅。但因申
      報個人一時貿易所得的社員，並非全為廢棄物之實際收集
      者，只有交易事實，沒法證明是營利事業所出售，因此，
      財政部乃認定合作社的完稅方式並無任何人涉及逃漏稅。
      本件原告之身分為二資社社員、司庫、理事主席，多年來
      實際從事廢紙回收、販售，並代表二資社買進社員或回收
      業者之回收物，再出售給營業人萬有紙廠回收利用。令原
      告不解的是困擾廢棄物回收業者如何報繳營業稅、所得稅
      的問題，幾經商請立法委員與業務主管機關、稅務主管機
      關針對「讓我們繳稅，別讓我們受罰」之議題開會或陳情
      ，所得到的結論，相關單位似乎僅用於參考。弱勢的業者
      相信會議結論，配合財政部的規定籌組合作社，開立發票
      、申報社員或業者一時貿易所得，但還是難逃稽徵機關以
      涉嫌「利用人頭社員逃漏稅」查辦，既補稅又處罰，違反
      信賴保護原則。
  ４、依據財政部87年7 月14日台財稅字第871953090 號函檢送
      之立法院陳朝容、施台生、郭金生委員，87年6 月5 日聯
      合舉辦「廢棄物回收逃漏稅處罰案業者與相關部會協調會
      」會議結論五、（三）有關調查單位所作之調查筆錄及移
      送報告書僅作課稅之參考，而不以其為課稅認定之唯一證
      據。本件原告為二資社社員，本年度申報廢紙銷售額18,
      984,618 元，另因兼任司庫，為社員彙整回收廢紙，出售
      予再生廠，其銷售額401,159,584 元已依規定列冊歸課社
      員之綜合所得稅，但被告卻逕依調查單位移送之資料，未
      加查證即全數認定為身兼司庫之原告所有，就實質面剖析
      ，以論公斤出售之廢紙，單價僅為2 、3 元，一個人怎能
      獨力完成銷售額為420,144,202 元如此巨額的交易。即使
      有少數被申報為一時貿易者，未實際從事資源回收，本核
      定卻明確違背財政部一再宣示的實質課稅原則，硬將全部
      交易所得全歸司庫一人所有，否定社員收集廢棄物透過合
      作社開立發票的法定機制，實屬率斷，為此，請本院撤銷
      補稅及罰鍰之處分，著由被告依行政程序法第9 條「行政
      機關就該管行政程序，應於當事人有利及不利之情形，一
      律注意」規定，本諸職權重為調查核定，以維原告權益。
  ５、因被告依臺灣高等法院檢察署查緝黑金行動中心及財政部
      賦稅署所查獲資料，核定將89年度二資社下屬汐止、三重
      、社子、臺中及新莊等五個運銷班（即被告認定由原告所
      經營之廢紙回收廠）與萬有紙廠等再生工廠間之交易總額
      ，全數認定為當時任職此五運銷班班長（司庫）之原告個
      人與萬有紙廠所交易，因而補徵及課處原告本件所爭執之
      個人綜合所得稅並予罰鍰，然實際上原告僅任職汐止、三
      重、社子三運銷班之班長及負責其營運，此有臺灣板橋地
      方法院檢察署檢察官91年度偵字第21609 號等案號起訴書
      第11頁五、部分及證人乙○○在法務部調查局臺北市調查
      處91年11月5 日之調查筆錄中之記載可稽，另呈二資社89
      年度代收發票營業稅及手續費對帳表及原告核算該對帳表
      內明細所為之統計總額表，用以佐證89年度汐止、三重、
      社子、臺中及新莊等五個運銷班與萬有紙廠等再生工廠間
      之實際個別交易額，與被告所計算之個別交易額有所出入
      ，故被告將臺中及新莊二運銷班與萬有紙廠等再生工廠間
      之交易總額亦認定為原告所有，並課徵原告因此交易而生
      之本件漏稅額及罰鍰，誠有違誤。
（二）被告主張之理由：
  １、本稅部分：
   （1）按「個人之綜合所得總額，以其全年左列各類所得合併
        計算之︰第1 類：營利所得：…獨資資本主每年自其獨
        資經營事業所得之盈餘總額及個人一時貿易之盈餘皆屬
        之。」為行為時所得稅法第14條第1 項第1 類前段所明
        定。次按「綜合所得稅個人一時貿易盈餘之單一純益率
        ，自74年起調整為6%。」「臺灣省廢棄物運銷合作社之
        司庫如兼具其他營利事業負責人之身分，其交付再生工
        廠之廢棄物，除調查單位移送之筆錄及報告書外，若尚
        無其他具體事證證明確係該營利事業銷售與再生工廠者
        ，基於前述廢棄物回收與一般貨物買賣性質確有不同之
        考量，宜認定係該社社員共同運銷之廢棄物，依一時貿
        易所得，歸課社員之綜合所得稅。」「納稅義務人利用
        他人名義分散所得之案件，其應補稅額之計算，依本部
        62年3 月21日台財稅第32131 號函規定，係採實質課稅
        原則，應先扣除受利用分散人溢繳稅額後再行發單補徵
        。至有關漏稅額之計算，基於處理一致原則，亦應先行
        扣除受利用分散人溢繳之稅額後再據以裁處罰鍰。」為
        財政部73年12月24日台財稅字第65468 號函、87年7 月
        14日台財稅字第871953090 號函及90年12月24日台財稅
        字第0900456675號令所明釋。
   （2）本件相同案情之原告配偶（吳素風）90年度綜合所得稅
        ，就同類事實核定原告營利所得行政訴訟案，業經臺中
        高等行政法院94年度訴字第00427號判決駁回。
   （3）另原告主張重複課稅乙節係屬誤解，按被告所屬三重稽
        徵所於計算歸課前揭分散所得之應補稅額時，已依首揭
        規定先行扣除受利用分散人溢繳之稅額；至原告所提示
        訴外人訴願及行政訴訟撤銷案例，係查得臺灣省廢棄物
        運銷合作社之社員均實際從事廢紙回收，則該合作社當
        年度共同運銷之營業額，即應歸課社員之綜合所得稅，
        與本件係原告利用未實際從事廢紙回收之二資社社員攤
        計其銷售額之情形自屬有別。
   （4）有關二資社業務、章程及相關法令之簡述：
      二資社成立於86年7 月間，經營社員收集廢棄物共同運
        銷業務。詎該社實際負責人吳招治竟違反該社章程及合
        作社法之規定，僱使李雪惠、張清菠等人（已起訴）招
        攬未實際從事廢棄物之人士入社（俗稱人頭社員），除
        給予金錢代價外，並幫人頭社員繳入社股金、個人年度
        綜合所得稅等，再將人頭社員以二資社開立發票銷售額
        約計0.6%之對價，賣予該社所稱之「運銷班長」（或稱
        司庫，註：司庫為二資社前身台灣省廢棄物運銷合作社
        時期之稱呼，於二資社案中改稱為運銷班長），充當運
        銷班成員或偽充該社開立無共同運銷事實發票之供貨來
        源。
      依二資社章程第6 條、第35條第2 項規定，社員須為實
        際從事資源回收業者，又依該社報請目的事業主管機關
        內政部核備「財務管理與運銷作業總論」第5 章第2 節
        資源回收物共同運銷作業辦法第2 大點規定，係由「社
        員」共同組成運銷班，設運銷班長1 人，運銷班長不能
        為從事廢棄物回收公司或行號之負責人，並由合作社支
        薪，社員將回收物送至運銷班後，運銷班依每一社員實
        際數量及價格登記入社員交易表，再運送並售予合作社
        簽約指定之再生廠，由合作社據實開立發票向再生廠請
        款，扣除該筆貨款之營業稅及手續費後之餘額，為應付
        社員共同運銷貨款。又社員託售回收物之銷售額，除作
        為二資社代開銷貨發票之依據外，依同章節第3 大點規
        定，並由該社每單月填具一時貿易所得申報書向管轄稽
        徵機關申報社員個人一時貿易所得，核課社員個人年度
        綜合所得稅，是而一時貿易所得申報書亦為該社之進項
        憑證；據此，二資社進、銷之間並無差額，僅賺取開立
        發票銷售額0.2%手續費列報為該社之「收入」，至於5%
        營業稅係由使用該社發票者繳納，透過二資社繳付予稽
        徵機關完納稅捐，並無繳納人頭社員費之名目。
   （5）已起訴二資社案關人等及運銷班長違法案情概述：依據
        查獲事證，發現使用二資社發票之人，均為該社所稱之
        「運銷班長」或「司庫」，而運銷班長則為廢棄物回收
        業者之中盤商或大盤商或為企業之負責人或為企業實際
        經營者，渠等取得二資社發票，其中部分作為自己或親
        人經營企業之進項憑證，部分充當銷項憑證交付予其他
        營業人作為進項憑證，致二資社及運銷班長於案關期間
        ，涉及下列不法情事：
      無運銷事實，由二資社販售發票予運銷班長所屬企業：
        該社開立無共同運銷事實之發票予運銷班長本人或其親
        人經營之企業充當進項憑證。該等運銷班長或親人經營
        之企業，自行進貨（料）未依規定取得進項憑證，轉而
        向二資社以發票銷售額約計5.8%（5%為營業稅、0.2%為
        手續費共計5.2%付予二資社，0.6%不等為人頭社員費，
        為吳招治私人收入）為對價，取得該社發票充當進項憑
        證。其中不乏無交易事實而購買發票使用者，因而虛增
        營業成本，逃漏營利事業所得稅及營業稅，甚而與二資
        社虛偽交易，掏空公司資金。該違法事件運作方式如下
        ：a.買發票者以特定之「代表人」（不一定為企業負責
        人）為「運銷班長」，並由吳招治指示該社社務人員「
        偽編」人頭社員為該運銷班長運銷班成員，偽充供貨來
        源，運銷廢棄物予己身或親人經營之企業；b.偽作貨款
        已付之資金流程：二資社分別於運銷班長往來之銀行，
        以該社名義設立銀行帳戶授權各運銷班長使用，將無運
        銷事實之貨款存入各運銷班長持有該社名下之銀行帳戶
        ，惟資金仍歸屬各運銷班長所有，可自由運用，因而案
        關之運銷班長並無給付貨款或代收代付二資社行使職權
        之情事。
      雖有運銷事實，然以人頭社員或販售發票之作為幫助運
        銷班長逃漏稅：運銷班長自行買斷廢棄物，再透過合作
        社共同運銷賣斷予買受人，運銷利益歸運銷班長所有，
        並將二資社發票交付予買受人，除依發票銷售額給付5%
        營業稅、0.2%手續費共計5.2%予二資社外，尚支付0.6%
        不等之人頭社員費予吳招治，作為購買人頭社員偽充為
        運銷班成員共同運銷之對價（註：少部分運銷班長自行
        提供人員社員則無需支付人頭社員費予吳招治），社員
        兼運銷班長藉之分散所得，規避累進稅率，逃漏綜合所
        得稅。非社員之運銷班長，依法不得使用該社發票，而
        以運銷班長名義向二資社購買發票，依附於該社而為經
        常性營業行為，規避設籍課稅之規定（未辦營業登記而
        營業），逃漏營業稅及營利事業所得稅。該違法事件，
        二資社仍以其名義，分別於運銷班長往來之銀行設立銀
        行帳戶授權各運銷班長使用，將運銷貨款存入各運銷班
        長持有二資社名下之銀行帳戶，惟資金仍歸屬各運銷班
        長所有，可自由運用，職是，案關之運銷班長並無與人
        頭社員共同運銷之情事，亦無代收代付或代二資社行使
        職權之事實。
   （6）本件案情簡述及漏稅事證：
        86至90年間原告以買斷方式進貨，並以二資社社員名義
        參與共同運銷銷售回收物品，且以支付二資社開立發票
        銷售額5.2%為代價（5%為營業稅、0.2%為手續費）將該
        等發票交付予再生廠商，此有原告使用二資社發票明細
        彙總表可稽，惟未據實申報各該年度共同運銷之營業額
        ，而以自行提供之二資社社員偽充供貨人分散攤計，並
        代渠等繳納綜合所得稅，致短漏各該年度所得額，違反
        稅捐稽徵法第41條部分，業經臺灣板橋地方法院檢察署
        於92年3 月5 日依法提起公訴在案。本件原告為二資社
        理事主席，具有社員及司庫之身分，89年度綜合所得稅
        結算申報，自行申報銷售回收物之營業額18,984,618元
        ，嗣經查獲原告89年度買入廢紙後轉賣與萬有紙廠銷售
        額合計420,144,202 元，未據實申報該銷售額，而利用
        二資社社員吳鳳玉等人為供貨人，分散攤計前開銷售額
        ，分散其所得，並代為申報及繳納綜合所得稅，此有二
        資社社員吳鳳玉等人89年度綜合所得稅申報書影本附原
        處分卷可稽，並經財政部賦稅署按上開所得稅申報書作
        成原告86至89年度分散所得統計表，經檢察官提示予原
        告供承屬實，有該統計表及原告92年3 月4 日於臺灣高
        等法院檢察署訊問筆錄影本附在原處分卷可稽，事證已
        臻明確。
   （7）原告所稱有關出售予再生廠銷售額420,144,202 元之金
        額並無爭執，僅主張該部分之銷售額已依規定列冊歸課
        社員之綜合所得稅，且就實質面剖析，以論公斤出售之
        廢紙，單價僅為2 、3 元，原告一個人怎能獨力完成銷
        售額420,144,202 元如此巨額的交易云云。按財政部87
        年7 月14日台財稅字第871953090 號函釋，係基於廢棄
        物回收，多透過個人收集後，在逐層集中交付再生工廠
        ，其產業性質與一般貨物買賣性質確有不同之考量，核
        釋如查明再生工廠確有向合作社之社員購進廢棄物，依
        一時貿易所得，歸課各該出售廢棄物社員之綜合所得稅
        。惟本件原告實際以其個人名義在臺北縣汐止市、三重
        市及臺北市○○○路等多處經營廢紙回收場，廢紙係由
        其買入後轉賣與再生廠，原告支付5%營業稅及0.2%手續
        費係使用二資社發票的代價，此有臺灣板橋地方法院檢
        察署檢察官起訴書、補充理由書、原告91年11月5 日於
        法務部調查局臺北市調查處調查筆錄、臺灣高等法院檢
        察署2 份訊問筆錄及92年3 月4 日於臺灣高等法院檢察
        署訊問筆錄在原處分卷可稽，且二資社出納人員丙○○
        93年4 月28日於臺灣高等法院檢察署調查筆錄中也指陳
        原告等收集站係自行尋找提供人頭社員，雖為運銷班長
        ，但各運銷班長買進廢棄物再銷售予再生廠商，並交付
        二資社發票，買賣之間之差價是由各運銷班長自負損益
        盈虧，分配各社員一時貿易所得銷售額應歸屬予運銷班
        長之運銷營業額，依吳招治指使所攤計個人一時貿易所
        得之社員並沒有實際取得申報共同運銷金額之收入，另
        據吳招治94年3 月22日於臺灣高等法院檢察署查緝黑金
        行動中心調查筆錄中也坦承如果運銷班長自行招募實際
        或非實際從事資源回收業的社員，則吳招治授權將運銷
        班長所經手的廢棄物銷售金額之個人一時貿易所得以其
        提供社員申報之，而原告91年11月15日於臺灣高等法院
        檢察署訊問筆錄中亦承認賺來的錢並無平均分擔給社員
        ，且每年幫社員繳個人一時貿易所得稅，依首揭函釋，
        原告為二資社社員，被告認定該銷售額為原告之一時貿
        易所得並無不合。
   （8）至原告所述臺中場係呂永吉經營部分，按原告91年11月
        15日於臺灣高等法院檢察署第三辦公室訊問筆錄提及臺
        中場係於90年9 月之後才交由呂永吉經營，90年9 月前
        仍是由原告經營，況該場員工薪資、雜支及其他收支既
        由原告負責，且原告復查及訴願階段並未爭執此一部分
        ，而今向本院辯稱非原告經營，卻無法提示合夥經營相
        關資料供核，所述核不足採。
   （9）又新莊場出售萬有紙廠部分，乃二資社誤植原告姓名為
        「蕭水井」，此經二資社擔任出納工作丙○○及文書人
        員乙○○93年8 月5 日於臺灣高等法院檢察署調查筆錄
        確認為原告運銷班無誤，而原告所提示89年度於二資社
        所屬五個運銷班銷貨予萬有紙廠所繳交發票營業稅及手
        續費對帳表之銷售額合計420,144,202 元與被告歸課金
        額經核相符。
  ２、罰鍰部分：
   （1）按「納稅義務人應於每年2 月20日起至3 月底止，填具
        結算申報書，向該管稽徵機關，申報其上一年度內構成
        綜合所得總額…之項目及數額，以及有關減免、扣除之
        事實，並應依其全年應納稅額減除…扣繳稅額及可扣抵
        稅額，計算其應納之結算稅額，於申報前自行繳納。…
        」「納稅義務人已依本法規定辦理結算申報，但對依本
        法規定應申報課稅之所得額有漏報或短報情事者，處以
        所漏稅額兩倍以下之罰鍰。」為行為時所得稅法第71條
        第1項前段及第110條第1項所明定。
   （2）本件原告89年度綜合所得稅結算申報，漏報本人及配偶
        營利、薪資、利息、租賃等所得合計24,557,604元，案
        經臺灣高等法院檢察署查緝黑金行動中心、財政部賦稅
        署及被告所屬三重稽徵所查獲，違章事證明確，被告按
        所漏稅額8,373,296 元處1 倍之罰鍰8,373,200 元（計
        至百元止）。原告主張二資社已依財政部函釋規定申報
        該等社員之一時貿易所得並完納稅捐，被告如再對其補
        稅處罰，實有重複課稅之嫌。惟本件營利所得既經維持
        已如前述，且被告所屬三重稽徵所於計算分散所得之漏
        稅額時，已依首揭規定先行扣除受利用分散人溢繳之稅
        額後再據以裁處罰鍰，原處罰鍰並無違誤，應予維持。
　　理  由
一、本件於訴訟進行中被告代表人由凌忠嫄變更為陳文宗，茲據
    被告現任代表人依法具狀向本院聲明承受訴訟，核無不合，
    應予准許。
二、原告起訴主張：原告為廢棄物回收業者，同時為二資社司庫
    （即運銷班班長），為該社各地回收場處理相關交易及款項
    收付人員，協助二資社銷貨予再生廠，原告收集、出售廢紙
    之交易型態完全符合財政部87年7 月14日台財稅字第871953
    090 號函釋規定，由資金流程也可證明營業人是二資社，且
    全部銷貨金額都已歸課社員之綜合所得稅。被告僅依臺灣高
    等法院檢察署查緝黑金行動中心及財政部賦稅署檢送之書面
    資料，並未進行實際查證，即將二資社彙整社員所回收之廢
    紙，售予再生廠之銷售額，全數認定為兼任司庫之原告一人
    所有，嚴重悖離事實，是本件關於補稅及罰鍰之處分應予撤
    銷，由被告依行政程序法第9 條規定重為調查核定。又關於
    廢棄物回收業者如何報繳營業稅、所得稅的問題，幾經商請
    立法委員與業務主管機關、稅務主管機關針對「讓我們繳稅
    ，別讓我們受罰」之議題開會或陳情，所得到的結論，相關
    單位似乎僅用於參考，弱勢的業者相信會議結論，配合財政
    部的規定籌組合作社，開立發票、申報社員或業者一時貿易
    所得，仍難逃稽徵機關以涉嫌「利用人頭社員逃漏稅」查辦
    ，既補稅又處罰，違反信賴保護原則。況原告實際上僅任職
    汐止、三重、社子三運銷班班長，負責其營運，被告將臺中
    及新莊二運銷班與萬有紙廠等再生工廠間之交易總額亦認定
    為原告所有，並課徵原告因此交易而生之本件漏稅額及罰鍰
    ，亦屬違誤，為此，依行政訴訟法第4 條第1 項規定，提起
    本件行政訴訟，求為判決如訴之聲明所示云云。
三、被告則以：原告於86至90年間以買斷方式買入廢紙後轉賣與
    萬有紙廠，銷售額合計420,144,202 元，未據實申報該銷售
    額，而利用二資社社員吳鳳玉等人為供貨人，分散攤計前開
    銷售額，分散其所得，並代為申報及繳納綜合所得稅，此有
    二資社社員吳鳳玉等人89年度綜合所得稅申報書影本附原處
    分卷可稽，並經財政部賦稅署按上開所得稅申報書作成原告
    86至89年度分散所得統計表，經檢察官提示予原告供承屬實
    ，有該統計表及原告92年3 月4 日於臺灣高等法院檢察署訊
    問筆錄影本附在原處分卷可稽，事證明確，原處分認定該銷
    售額為原告之一時貿易所得並無不合。至於台中產銷班部分
    ，原告91年11月15日於臺灣高等法院檢察署訊問時自陳係90
    年9 月之後才交由呂永吉經營，90年9 月前仍是由原告經營
    ，又新莊產銷班亦經於二資社擔任出納工作丙○○及文書人
    員乙○○93年8 月5 日於臺灣高等法院檢察署調查時確認屬
    原告運銷班無誤，是原告主張台中、新莊產銷班非其所營云
    云，並無可採。而原告當年度漏報本人及配偶營利、薪資、
    利息、租賃等所得合計24,557,604元，被告所屬三重稽徵所
    於計算分散所得之漏稅額時，已依首揭規定先行扣除受利用
    分散人溢繳之稅額後再據以裁處罰鍰，是原處分按所漏稅額
    8,373,296 元處1 倍之罰鍰8,373,200 元（計至百元止），
    並無違誤等語，資為抗辯。
四、本件如事實概要欄所述之事實（除系爭二資社營利所得24,
    069,575 元部分外），為兩造所不爭執，且有原告89年度綜
    合所得稅結算申報書、被告綜合所得稅核定通知書、核定稅
    額納款書、違章案件罰鍰納款書等件附原處分卷可稽，洵堪
    認定。至於兩造爭執是原告當年度有無分散所得之違章漏稅
    事實，原處分有無違反信賴保護原則等項，本院判斷如下：
（一）按「個人之綜合所得總額，以其全年左列各類所得合併計
      算之：第1 類：營利所得：公司股東所獲分配之股利總額
      ，合作社社員所獲分配之盈餘總額、合夥組織營利事業之
      合夥人每年度應分配之盈餘總額、獨資資本主每年自其獨
      資經營事業所得之盈餘總額及個人一時貿易之盈餘皆屬之
      。」為所得稅法第14條第1 項第1 類前段所明定。次按「
      納稅義務人應於每年2 月20日起至3 月底止，填具結算申
      報書，向該管稽徵機關，申報其上一年度內構成綜合所得
      總額…之項目及數額，以及有關減免、扣除之事實，並應
      依其全年應納稅額減除…扣繳稅額及可扣抵稅額，計算其
      應納之結算稅額，於申報前自行繳納。」、「納稅義務人
      已依本法規定辦理結算申報，但對依本法規定應申報課稅
      之所得額有漏報或短報情事者，處以所漏稅額2 倍以下之
      罰鍰。」行為時同法第71條第1 項前段及第110 條第1 項
      亦有明文規定。
（二）本件原告為二資社理事主席，具有社員及司庫（或稱運銷
      班長、回收站代表）之身分，89年度綜合所得稅結算申報
      ，自行申報銷售回收物之營業額18,984,618元，嗣經查獲
      原告89年度買入廢紙後轉賣與萬有紙廠公司，未據實申報
      該銷售額，而利用二資社社員吳鳳玉等47人為供貨人，分
      散攤計前開銷售額，分散其所得，並代吳鳳玉等人申報及
      繳納綜合所得稅等情，有二資社社員吳鳳玉等人89年度綜
      合所得稅申報書及核定通知書、甲○○86至90年度分散所
      得統計表、司庫銷貨統計表、甲○○於臺北市調查處及臺
      灣高等法院檢察署之偵訊筆錄、台灣板橋地方法院檢察署
      檢察官起訴書（91年度偵字第21609 號、92年度偵字第48
      69-4872 、4874號）、財政部賦稅署稽核報告等資料附原
      處卷可稽，而前揭甲○○86至90年度分散所得統計表所載
      社員為原告用以申報個人一時易所得中未實際從事廢棄物
      回收工作之人一節，亦經檢察官提示該表予原告確認並供
      承屬實（92年3 月4 日訊問附原處分卷參照），是原告確
      有將個人買入廢紙後轉賣萬有紙廠營利所得，利用非實際
      供貨人之二資社社員吳鳳玉等47人偽充供貨人分散其所得
      之違章漏稅事實，即足認定。從而，被告依財政部90年12
      月24日臺財稅第0900456675號函釋「納稅義務人利用他人
      名義分散所得之案件，其應補稅額之計算，依本部62年3
      月21日臺財稅第32131 號函規定，係採實質課稅原則，應
      先扣除受利用分散人溢繳稅額後再行發單補徵。至有關漏
      稅額之計算，基於處理一致原則，亦應先行扣除受利用分
      散人溢繳之稅額後再據以裁處罰鍰。」意旨，依甲○○89
      年度銷售回收物之營業額合計銷售額420,144,202 元，扣
      除原告當年度已申報一時貿易所得18,984,618元核定原告
      當年度短報之營業額401,159,584 元，再依財政部73年12
      月24日臺財稅第65468 號函釋「綜合所得稅個人一時貿易
      盈餘之單一純益率，自74年起調整為6%。」之規定，以一
      時貿易所得純益率6%計算其一時貿易所得為24,069,575元
      〔計算式：（420,144,202 元－18,984,618元）×6%＝24
      ,069,575元〕，並與原告當年度漏報取自永昆紙行營利所
      得57,960元、陽信商業銀行股份有限公司營利所得640 元
      、二資社營利所得153 元、台北銀行股份有限公司社子分
      公司利息所得8,169 元、第一商業銀行股份有限公司北港
      分公司利息所得4,399 元、玉山商業銀行股份有限公司重
      新分公司利息所得4,373 元、陽信商業銀行股份有限公司
      利息所得1,502 元、台灣土地銀行股份有限公司北港分公
      司利息所得1,127 元、原告配偶吳素風取自陽信商業銀行
      股份有限公司營利所得95元、陽信商業銀行股份有限公司
      利息所得147,532 元、中華郵政股份有限公司士林社子郵
      局利息所得136,090 元、115,694 元、租賃所得3,478 元
      、受扶養親屬蕭六取自台西鄉農會利息所得6,978 元，歸
      課其綜合所得稅總額26,498,605元，並於扣除原告89年度
      利用二資社社員吳鳳玉等人為供貨人時已繳納之所得稅88
      3,643 元（原處分卷附以受利用分散所得人名義申報綜所
      稅〈溢繳稅款〉明細表參照），原告當年度所漏稅額為8,
      373,296 元（全部應納稅額9,491,622 －申報及核定應稅
      免罰所得稅部分應納稅額136,567 －短漏報不可歸責事由
      得之扣繳稅額40,099－申報部分應核定之退款58,017－溢
      繳稅款883,643 ＝漏稅額8,373,296 ），而原核定誤原告
      以受利用分散所得人名義申報綜所稅溢繳稅款為998,393
      元，進而，原處分核定原告當年度應補繳之稅額為8,304,
      942 元固有未當，惟基於不利益變更禁止原則，仍應予以
      維持。
（三）又原告另雖主張伊實際上僅任職汐止、三重、社子三運銷
      班班長，負責其營運，被告將臺中及新莊二運銷班之交易
      總額亦認定為原告所有，予以課稅裁罰，亦屬違誤云云，
      惟查：吳鳳玉等47人僅供原告分散所得，並未實際從事廢
      棄物回收工作，已如前述，而原告指示二資社辦理社員個
      人一時易所得申報事務之職員丙○○，以吳鳳玉等人名義
      ，分別擔任原告汐止、三重、社子、臺中及新莊五運銷班
      供貨人，並申報渠等個人一時易所得各情，亦據二資社承
      辦人員丙○○到庭證稱「我會向原告查詢，原告各個產銷
      班是由哪些社員交貨的，請他給我社員名單及交易金額。
      」、「原處分卷所附銷貨統計表記載原告89年度各個產銷
      班申報個人一時貿易所得社員之名單及金額全部都是原告
      給你嗎？）是的，全都是原告跟我說的。」、「（按照銷
      貨統計表記載，原告總共有5 各運銷班（即新莊、汐止、
      三重、社子、台中）原告部分之銷貨係如何區分為5 個產
      銷班，…但是我有就各個產銷班向原告請示是哪些社員交
      易及交易金額各為何，我是根據原告給我的資料製作、申
      報。」等語屬實，是被告辯稱原告汐止、三重、社子、臺
      中及新莊五運銷班之如前所述之銷售交易行為為原告所為
      ，洵屬有據。至於臺灣板橋地方法院檢察署檢察官於91年
      度偵字第21609 號等案號起訴書第11頁五部分雖記載原告
      「…以個人名義在臺北縣汐止市○○○街442 巷3 號、同
      縣三重市○○路○段30巷98號及臺北市○○○路○ 段106
      巷179 號三址，經營廢紙回收場…」、證人乙○○在臺北
      市調查處91年11月5 日調查中稱「…甲○○本身即為一名
      司庫，而且他有三座收集站…」等語，惟俱未指稱如銷貨
      統計表、86至90年度分散所得統計表所載之營業銷售行為
      非原告所為，是原告執之欲證臺中及新莊運銷班非其所經
      營及推論當年度列為原告臺中及新莊運銷班供貨人之營業
      銷貨行為非其所為云云，自有不足。原告前揭主張，並無
      可採。
（四）至於財政部87年7 月14日臺財稅第871953090 號函釋意旨
      稱：「臺灣省廢棄物運銷合作社之司庫如兼具其他營利事
      業負責人之身分，其交付再生工廠之廢棄物，除調查單位
      移送之筆錄及報告書外，若尚無其他具體事證證明確係該
      營利事業銷售與再生工廠者，基於前述廢棄物回收與一般
      貨物買賣性質確有不同之考量，宜認定係該社社員共同運
      銷之廢棄物，依一時貿易所得，歸課社員之綜合所得稅。
      」乃係基於廢棄物回收，多透過個人收集後，再逐層集中
      交付再生工廠，其產業性質與一般貨物買賣性質確有不同
      之考量，核釋如查明再生工廠確有向合作社之社員購進廢
      棄物，並向該社支付貨款，可認定係該社社員共同運銷之
      廢棄物，依一時貿易所得，歸課各該出售廢棄物社員之綜
      合所得稅，惟本件原告除擔任二資社社員身分交易，並以
      個人名義經營廢紙回收場，縱其以二資社社員身分交易，
      而得使用該社之發票，惟原告自行出售廢紙之銷售額部分
      ，仍應依法繳納綜合所得稅，其竟利用該社社員吳鳳玉等
      人偽充供貨人分散攤計前開銷售額分散所得，則原處分將
      系爭所得額歸併原告綜合所得稅，並無不合，自難執上開
      函釋以為對原告有利之認定。原告就此主張伊收集、出售
      廢紙之交易型態符合財政部87年7 月14日台財稅字第8719
      53090 號函釋規定，原處分未實際查證，即將二資社彙整
      社員所回收之廢紙，售予再生廠之銷售額，全數認定為原
      告一人所有悖離事實，應予撤銷云云，自無可採。
（五）原告另稱廢棄物回收業者如何報繳營業稅、所得稅的問題
      ，幾經商請立法委員與業務主管機關、稅務主管機關針對
      開會或陳情，得有結論，原告遵循為之仍難逃補稅裁罰，
      原處分違反信賴保護原則云云，惟本件原告有將個人買入
      廢紙後轉賣萬有紙廠營利所得，利用非實際供貨人之二資
      社社員吳鳳玉等47人偽充供貨人分散其所得之違章漏稅事
      實，已如前述，原處分就之課徵綜合所得稅，核與原告所
      提財政部87年7 月14日台財稅字第870953090 號函、88年
      6 月24日台財稅字第881921502 號函示會議紀錄及說明及
      之法院陳朝容、施台生、郭金生委員聯合舉辦廢棄物回收
      逃漏稅處罰案業者與相關部會協調會87年6 月5 日會議記
      錄意旨，並無不符，至於原告另提協調會有關事實問答、
      聲明書、全國拾荒系統公告、陳情書或為廢棄物回收者或
      為原告之意見陳述，原告執之稱其遵循為之仍難逃補稅裁
      罰，原處分違反信賴保護原則云云，要難憑採。又原告所
      稱他案訴願及行政訴訟撤銷案例，經查屬臺灣省廢棄物運
      銷合作社之社員均實際從事廢紙回收，與本件係原告利用
      未實際從事廢紙回收之二資社社員攤計其銷售額之情形有
      別，自不得比附援引，併此敘明。
（六）末查，本件原告當年度89年度買入廢紙後轉賣萬有紙廠銷
      售額共計420,144,202 元，取自永昆紙行營利所得57,960
      元、陽信商業銀行股份有限公司營利所得640 元、二資社
      營利所得153 元、台北銀行股份有限公司社子分公司利息
      所得8,169 元、第一商業銀行股份有限公司北港分公司利
      息所得4,399 元、玉山商業銀行股份有限公司重新分公司
      利息所得4,373 元、陽信商業銀行股份有限公司利息所得
      1,502 元、台灣土地銀行股份有限公司北港分公司利息所
      得1,127 元、原告配偶吳素風取自陽信商業銀行股份有限
      公司營利所得95元、陽信商業銀行股份有限公司利息所得
      147,532 元、中華郵政股份有限公司士林社子郵局利息所
      得136,090 元、115,694 元、租賃所得3,478 元、受扶養
      親屬蕭六取自台西鄉農會利息所得6,978 元等情，己身知
      之最詳，本應注意依法申報繳納稅捐，竟漏未申報本人、
      配偶及受扶養親屬之營利所得、利息所得及租賃所得，或
      利用二資社社員吳鳳玉等47人偽充供貨人為其分散營利所
      得，未據實申報，共計漏報稅額8,373,296 元，顯有過失
      ，自應受罰，從而，原處分審酌原告違章情節，依所得稅
      法第110 條第1 項規定，按所漏稅額8,373,296 元處予1
      倍罰鍰計8,373,200 元（計至百元止），於法並無不合，
      原告空言指摘，並無可採。
五、綜上所述，原處分認事用法並無違誤；訴願決定遞予維持，
    亦無不合，原告起訴請求撤銷訴願決定及原處分，為無理由
    ，應予駁回。
六、本件事證已臻明確，兩造其餘攻擊、防禦方法，經核與判決
    之結果不生影響，無庸逐一論述，併予敘明。
七、據上論結，本件原告之訴為無理由，爰依行政訴訟法第98條
    第1項之規定，判決如主文。
中　　華　　民　　國　　96　　年　   9    月　   5    日
                       第一庭審 判 長 法  官  王立杰
                                      法  官  林惠瑜
                                      法  官  周玫芳
上為正本係照原本作成。
如不服本判決，應於送達後20日內，向本院提出上訴狀並表明上
訴理由，如於本判決宣示後送達前提起上訴者，應於判決送達後
20日內補提上訴理由書（須按他造人數附繕本）。
中    華    民    國    96    年     9    月     5    日
                                      書記官  何閣梅
